最高法院民事裁定　　　　　　　九十四年度台抗字第六一九號
　　再 抗告 人　日商武田藥品工業股份有限公司
　　　　　　　　（武田藥品工業株式會社；Takeda Chemical
　　　　　　　　Industries, Ltd.）
　　　　　　　　　　　　番1號.
　　　　　　　　　　　　1-.
　　　　　　　　　　　　Osa.
　　法定代理人　長谷川閑史Y.
　　訴訟代理人　陳長文律師
　　　　　　　　黃章典律師
　　　　　　　　簡秀如律師
上列再抗告人因與相對人國際精鼎科技股份有限公司間聲請假處
分（定暫時狀態處分），對於中華民國九十三年十二月二十九日
台灣高等法院裁定（九十三年度抗字第三二一八號），提起再抗
告，本院裁定如下：
    主  文
原裁定廢棄，應由台灣高等法院更為裁定。
    理  由
本件再抗告人以其所研發之「用以預防及治療糖尿病之醫藥組合
物」已取得第一三五五○○號發明專利（下稱系爭發明專利），
詎相對人國際精鼎科技股份有限公司未經再抗告人同意授權，竟
利用系爭發明專利之技術內容，設計並執行臨床試驗計畫，供訴
外人正和製藥股份有限公司（下稱正和公司）申請藥品查驗登記
用，使再抗告人將受有重大損害，且有急迫危險為由，聲請台灣
台北地方法院定暫時狀態之處分，禁止相對人自行或委託他人或
受他人委託設計、執行或協助執行行政院衛生署所核准編號為CE
-004-01 之臨床試驗計畫（下稱系爭臨床試驗計畫），或其他涉
及「皮利酮」或其鹽類與「磺醯」類藥物之臨床試驗計畫，並
不得將該臨床試驗計畫所得之樣品、數據、分析及結果報告交付
他人，經該法院裁定駁回後，提起抗告。原法院以：委託醫院或
醫師進行系爭臨床試驗計畫者為正和公司，並非相對人，此觀行
政院衛生署第○九二○三二二六三八號函之受文者為正和公司及
其他相關機構，而未包括相對人，以及系爭臨床試驗計畫係供正
和公司申請查驗登記用即明。且相對人係從事生物技術服務及資
料處理服務等業務之科技公司，依行政院衛生署公告之「供查驗
登記用之國內臨床試驗原則及相關作業規定」第一條之規定，並
參以系爭臨床試驗計畫書摘要所載計畫執行單位為三軍總醫院新
陳代謝科及計畫主持人為郭熙文醫師，相對人亦非系爭臨床試驗
計畫之執行者。是以相對人辯稱其僅受正和公司之委託，負責處
理系爭臨床試驗計畫案之諮詢、監測、數據處理、統計分析、準
備臨床試驗／研究報告等行政事項，應屬非虛。至再抗告人所提
用以證明相對人為系爭臨床試驗計畫執行者之網路下載資料，則
係相對人在網站上公開介紹其公司之新聞稿及其公司主要商品與
服務項目之報導，尚不足以證明係相對人受託進行系爭臨床試驗
計畫之工作內容。縱認系爭臨床試驗之執行係相對人所負責，因
該臨床試驗結果將增加一項更為有效、安全的投藥治療方式，以
供治療糖尿病之選擇，亦不足以造成再抗告人損害。且再抗告人
主張其將受有重大損害或有急迫危險，應係正和公司利用系爭臨
床試驗結果取得藥品許可證後，製造、販賣該藥品所造成。況攸
關再抗告人是否將受重大損害或急迫危險之因素，如：系爭臨床
試驗計畫是否成功？正和公司申請進行系爭臨床試驗計畫之目的
為何？正和公司申請查驗登記，主管機關是否核准發給藥品許可
證？以及正和公司是否利用查驗結果製造、輸入侵害再抗告人專
利技術之藥品等，均屬未定。故於重大損害及急迫危險尚未發生
前，自難認再抗告人有定暫時狀態之必要，因而裁定駁回其抗告
。
按發明專利權之效力，不及於為試驗實施其發明，而無營利行為
者，固為專利法第五十七條第一項第一款所明定，然由此規定之
反面解釋，實施專利發明之試驗涉及營利行為者，即應為發明專
利權之效力所及，故系爭臨床試驗有無涉及營利行為，而為系爭
發明專利權之效力所及，即與該試驗有無造成再抗告人損害，所
關頗切。乃原法院在系爭臨床試驗有無涉及營利行為，尚不明確
之情形下，遽認該試驗不足以造成再抗告人損害，不免速斷。又
相對人縱非系爭臨床試驗計畫之執行者，但既負責處理上開臨床
試驗計畫案之行政事務，是否不須負共同侵權行為責任，亦待推
求，原法院未遑注意及此，遽為不利於再抗告人之裁定，非無可
議。再抗告意旨，指摘原裁定不當，求予廢棄，非無理由。
據上論結，本件再抗告為有理由。依民事訴訟法第四百九十五條
之一第二項、第四百七十七條第一項、第四百七十八條第二項，
裁定如主文。
中　　華　　民　　國　九十四　年　　七　　月　　七　　日
                      最高法院民事第七庭
                          審判長法官  許　朝　雄
                                法官  謝　正　勝
                                法官  劉　福　來
                                法官  鄭　玉　山
                                法官  吳　麗　女
      本件正本證明與原本無異
                                      書  記  官
中　　華　　民　　國　九十四　年　　七　　月　二十一　日
                                                      Ｃ
